臺灣高等法院臺中分院刑事裁定　
110年度毒抗字第576號
抗  告  人  
即  被  告  陳世奇
上列抗告人因違反毒品危害防制條例案件，經檢察官聲請強制戒
治（聲請案號：臺灣彰化地方檢察署110年度聲戒字第100號；偵
查案號：110年度毒偵緝字第45至47號、110年度毒偵字第330號
、109年度毒偵字第994號），不服臺灣彰化地方法院中華民國11
0年4月16日刑事裁定（110年度毒聲字第282號），提起抗告，本
院裁定如下：
    主  文
抗告駁回。
    理  由
一、抗告人即被告甲○○（下稱抗告人）因施用第一、二級毒品案
    件，臺灣彰化地方檢察署檢察官以109年度毒偵字第994號、
    110年度毒偵字第330號等案件偵查，前經臺灣彰化地方法院
    依檢察官之聲請，以109年度毒聲字第243號裁定抗告人應執
    行觀察、勒戒，嗣經依民國000年0月00日生效之修正後評估
    標準紀錄表而為評估，認有繼續施用毒品之傾向，由原裁定
    法院法官依檢察官之聲請，於110年4月16日以110年度毒聲
    字第282號裁定抗告人令入戒治處所強制戒治，其期間為陸
    個月以上，至無繼續強制戒治之必要為止，但最長不得逾壹
    年（下稱原裁定）；抗告人不服原裁定，於法定期間內提起
    抗告，先予說明。
二、抗告意旨略以：法務部依毒品危害防制條例修正意旨及最高
    法院大法庭109年度台上大字第3826號裁定意旨，於110年3
    月26日已修正公布「有無繼續施用毒品傾向評估標準」，關
    於「前科紀錄與行為表現」之計分已有調整。抗告人之前科
    紀錄表經依修正後之「有無繼續施用傾向評估標準」重行評
    估後，是否有繼續施用毒品傾向評估標準，因前科紀錄分數
    佔比例過高及裁定強制戒治之關連性、抽象預防性，實為不
    公，似有偏頗，指摘原裁定尚有調查未盡之違誤，而提起抗
    告云云。
三、經查：
  ㈠按觀察、勒戒後，檢察官或少年法院（地方法院少年法庭）
    依據勒戒處所之陳報，認受觀察、勒戒人有繼續施用毒品傾
    向者，檢察官應聲請法院裁定或由少年法院（地方法院少年
    法庭）裁定令入戒治處所強制戒治，其期間為6個月以上，
    至無繼續強制戒治之必要為止，但最長不得逾1年，毒品危
    害防制條例第20條第2項後段定有明文。又關於有無繼續施
    用毒品傾向之評估標準，法務部業於110年3月26日以法矯字
    第11006001760號函修正頒布「有無繼續施用毒品傾向評估
    標準紀錄表」、「有無繼續施用毒品傾向評估標準評分說明
    手冊」。申言之，此項評估標準，依前揭「有無繼續施用毒
    品傾向評估標準評分說明手冊」規定，係以前科紀錄與行為
    表現、臨床評估、社會穩定度三項合併計算分數，每一大項
    皆有靜態因子與動態因子。先以靜態因子分數評分，靜態因
    子分數總分在60分（含）以上為「有繼續施用毒品傾向」；
    60分以下，與動態因子分數相加，如果總分在60分（含）以
    上，為「有繼續施用毒品傾向」；又評估標準紀錄表及說明
    手冊中「前科紀錄與行為表現」第1題及第3題之計分方式修
    正如下（餘無修正）：㈠第1項「毒品犯罪相關司法紀錄」：
    計分方式修正為每筆（次）5分，總分上限為10分；㈡第3項
    「其他犯罪相關紀錄」：計分方式修正為每筆（次）2分，
    總分上限為10分。是有無繼續施用毒品傾向，係依具體個案
    之臨床實務及相關事證等情綜合判定，有其相當之專業依據
    及標準，且涉及專門醫學，為具有科學驗證所得之結論，非
    僅屬理論之闡述。又衡酌強制戒治之目的，係為協助施用毒
    品者戒斷毒品之心癮及身癮所為之一種保安處分類型，而該
    評估標準係將與判斷有無繼續施用傾向之相關因素加以列舉
    及量化，適用於每一位受觀察、勒戒處分之人，具一致性、
    普遍性、客觀性，以利執法者判定受勒戒人有無繼續施用毒
    品傾向，倘其評估由形式上觀察，無擅斷或濫權等明顯不當
    情事，法院應予尊重。
　㈡本件抗告人於執行觀察、勒戒期間，經法務部○○○○○○○○附設
    勒戒處所據前開修正後之評估標準，對抗告人施以觀察勒戒
    評分結果，其中：⑴前科紀錄與行為表現部分合計為34分（
    有9筆毒品犯罪相關司法紀錄以上限10分計、首次毒品犯罪
    年齡為「20歲以下」計10分、有2筆其他犯罪相關紀錄計4分
    、入所時尿液毒品檢驗為「多種毒品反應」以上限10分計，
    上開4項靜態因子合計為34分；所內行為表現之動態因子計0
    分）。⑵臨床評估部分合計為37分（有多重毒品濫用計10分
    、有合法物質菸品濫用計2分、有注射使用計10分、使用年
    數超過1年計10分，上開靜態因子合計為32分；無精神疾病
    計0分、臨床綜合評估為「偏重」計5分，上開動態因子合計
    為5分）。⑶社會穩定度部分合計為0分（工作為全職務農計0
    分，靜態因子合計0分；家人無濫用藥物計0分、入所後家人
    訪視2次計0分、出所後與家人同住計0分，上開動態因子合
    計為0分）。以上前科紀錄與行為表現、臨床評估、社會穩
    定度總分合計為71分（靜態因子共計66分，動態因子共計5
    分），綜合判斷後認有繼續施用毒品傾向，有該所110年4月
    7日中戒所衛字第11010002280號函附有無繼續施用毒品傾向
    證明書、有無繼續施用毒品傾向評估標準紀錄表在卷可稽。
    而前述綜合判斷之結果，係由該所具相關專業知識經驗之醫
    師，依其本職學識，於抗告人觀察、勒戒期間，就其過往前
    科紀錄與行為表現、臨床評估及社會穩定度等因素所為之綜
    合判斷，具有科學驗證所得之結論，且由形式上觀察，並無
    擅斷或濫權等明顯不當之情事，自得資為判斷抗告人有無繼
    續施用毒品傾向之證明。
  ㈢抗告意旨雖以前科紀錄分數占比過高，及裁定強制戒治之關
    聯性、抽象性、預防性實為不公云云置辯。惟勒戒處所人員
    係依據前開修正後之評估標準予以評分，觀之抗告人前揭「
    有無繼續施用評估標準紀錄表」，其中「毒品犯罪相關司法
    紀錄」有9筆，每筆5分，計45分；「其他犯罪相關紀錄」有
    2筆，每筆2分，計4分，而依修正後之評估標準，就「毒品
    犯罪相關司法紀錄」逾上限部分，僅加計至上限10分，並無
    前科紀錄分數過高之情況，其餘評分標準之配分，亦核無不
    合，該所經評定結果認抗告人總分合計為71分，判定有繼續
    施用毒品之傾向，自屬有據。抗告意旨猶執前詞認本案所憑
    修正後「有無繼續施用毒品傾向評估標準紀錄表」之評估標
    準暨判斷結果不公，顯有誤會。從而，原審依檢察官之聲請
    ，依毒品危害防制條例第20條第2項後段規定，裁定抗告人
    令入戒治處所施以強制戒治，於法即無不合。抗告意旨執上
    開情詞提起抗告，為無理由。
四、綜上所述，原審法院依檢察官之聲請，裁定令抗告人入戒治
    處所施以強制戒治，其期間為6個月以上，至無繼續強制戒
    治之必要為止，但最長不得逾1年，應屬有據。抗告人提起
    本件抗告，核無理由，應予駁回。
五、依刑事訴訟法第412條，裁定如主文。
中　　華　　民　　國　　110 　年　　5 　　月　　18　　日
            刑事第十二庭   審判長法　官　張國忠
                                 法　官  李雅俐
                                 法　官  陳  葳
上列正本證明與原本無異。
不得再抗告。
　　　　　　　　　　　　　     　書記官  蔡皓凡 
　　　　　　　　　　　　　　　　 
中　　華　　民　　國　　110 　年　　5 　　月　　18　　日